臺灣高等法院臺南分院民事判決
                                    109年度勞再易字第1號
再審 原 告  弘琦貿易有限公司

法定代理人  簡惠美  
訴訟代理人  蕭敦仁律師
再審 被 告  楊武雄  
            楊淵荏  
            林許玉葉
            林良旗  

            楊家平  
            楊維榮  
            陳佳成  
            陳威錫  

上列當事人間請求損害賠償再審之訴事件，再審原告對於中華民
國109年2月27日本院確定判決（107年度勞上易字第6號），提起
再審之訴，本院於109年11月26日言詞辯論終結，判決如下：
    主  文
再審之訴駁回。
再審訴訟費用由再審原告負擔。
    事實及理由
壹、程序部分：
一、按再審之訴，應於30日之不變期間內提起。前項期間，自判
    決確定時起算；其再審之理由知悉在後者，自知悉時起算；
    民事訴訟法第500條第1、2項分別定有明文。查再審原告係
    於民國（下同）109年3月6日收受本院107年度勞上易字第6
    號判決（下稱原確定判決），旋於同年4月7日具狀提起本件
    再審之訴，加計在途期間4日，未逾30日之不變期間甚明，
    有本院原確定判決承辦股於收狀後註記在卷可稽（見本院卷
    第5頁）。又本件因上訴利益未逾新臺幣（下同）150萬元，
    為不得上訴第三審之事件，則再審原告提起本件再審之訴，
    符合上開規定，應予准許，合先敘明。
二、再審被告楊武雄、林許玉葉、楊家平、陳佳成、陳威錫未於
    言詞辯論期日到場，核無民事訴訟法第386條各款所列情形
    ，准依再審原告之聲請，由其一造辯論而為判決。
貳、實體部分：
一、再審原告主張：
　㈠再審被告楊淵荏、林良旗、楊維榮、陳威錫（下稱楊淵荏等4
    人）於任職再審原告公司期間，皆依約簽署「弘琦貿易有限
    公司從業人員保證書」，保證在服務期間內，絕對保守公務
    上機密，如有違法舞弊、懸欠不清虧蝕公款公物、擅離職守
    或其他不法行為時，應負相關之保證責任，及依「服勤志願
    書」第7條規定「在職期間願遵守公司一切法令規章，於受
    聘期間所知悉或所持有之機密資訊文件、禁止對外洩漏、告
    知、交付或移轉予任何第三人或對外發表出版。本條保密規
    定不因立書人離職、退休、合約期滿終止而受影響」。此外
    ，其公司工作規則手冊第22條第4項規定「故意損耗機器、
    工具、原料、產品，或其他雇主所有之物品，或故意洩漏雇
    主技術上、營業上之秘密、致雇主受有損害者，得不經預告
    終止勞動契約」；同條第6項第⑽款、款、款分別規定「故
    意洩露公司營業、商業、技術機密或將公司所有之資料文件
    或客戶資料外流者」、「因個人行為，妨害本公司之正常營
    運、嚴重損害本公司之名譽或利益者」、「經辦各項工作，
    發生嚴重失職或錯誤，致其公司蒙受重大損失或不利者」。
    而楊淵荏等4人曾赴台灣塑膠工業股份有限公司（下稱台塑
    公司）麥寮廠區巡檢，並更換致鴻實業有限公司（下稱致鴻
    公司）所出售之自動潤滑器、油脂補充器、電池等（下稱自
    動潤滑器等）事實，業為原確定判決審認在卷；惟楊淵荏等
    4人明知所巡檢更換及售後服務者係致鴻公司商品，原確定
    判決竟認楊淵荏等4人不知情，實漏未審酌證人曹惠貞、陳
    家文、周昆皇、陳宣平、黃重文等之證詞及楊淵荏等4人之
    供詞（詳如附件），甚為灼然，原確定判決就前揭證言未經
    斟酌及重要證物漏未審酌，即有民事訴訟法第497條前段規
    定就足影響於判決之重要證物漏未斟酌之再審事由。
　㈡原確定判決判其敗訴，尚有未合，爰再審聲明：1.原確定判
    決廢棄；2.再審被告楊淵荏及楊武雄應連帶給付再審原告21
    7,000元、再審被告林良旗及林許玉葉應連帶給付再審原告3
    15,336元、再審被告楊維榮及楊家平應連帶給付再審原告26
    5,500元、再審被告陳威錫及陳佳成應連帶給付再審原告155
    ,000元，及均自起訴狀繕本送達再審被告之翌日起至清償日
    止，各按年息百分之5計算之利息。
二、再審被告部分：
  楊淵荏等4人：　　
　  渠等去台塑公司用的人卡、車卡都是再審原告公司的，進場
    要刷人卡、車卡，要去廠內施工，一定會先提出申請，當時
    是聽從再審原告公司主管林昆遠、曹惠貞去施作，不知道有
    致鴻公司，否認曹惠貞於109年4月7日所寫悔過切結書之內
    容所載（楊淵荏等4人私下收受上級主管給付數千元不等之
    工作獎金，並已知自己從事再審原告公司以外的工作云云）
    。原確定判決判其等勝訴，尚無不合，爰答辯聲明：再審之
    訴駁回。
  楊武雄、林許玉葉、楊家平、陳佳成、陳威錫等，經合法通
    知均未於言詞辯論期日到場，亦未提出任何書狀作何聲明及
    陳述。
三、經查：
  ㈠按不得上訴於第三審法院之事件，其經第二審確定之判決，
    就足以影響於判決之重要證物漏未斟酌者，得為再審事由；
    固為民事訴訟法第497條前段所明定。惟所謂之重要證物漏
    未斟酌，係指前訴訟程序第二審言詞辯論（下稱前程序）終
    結前，已經存在並已為聲明之證據，而第二審並未認為不必
    要，竟忽略而未予調查，或雖調查而未就其調查之結果說明
    其取捨之理由而言。如已在確定判決理由中說明不為調查或
    取捨之理由，即屬已加以斟酌，即不得據為再審事由。
  ㈡再審原告固主張：楊淵荏等4人明知巡檢並更換及售後服務之
    自動潤滑器等乃致鴻公司商品云云；惟原確定判決就此已於
    理由四之㈣及六之㈠、㈡依序說明：「…四、㈣上訴人（即再審
    原告）曾以本件相關事實，對被上訴人（即再審被告）楊淵
    荏等4人提起背信罪之刑事告訴，經臺灣高雄地方法院檢察
    署（下稱高雄地檢署）檢察官於105年2月26日以104年度偵
    字第24883號、105年度偵字第5403號為不起訴處分確定在案
    。…六、㈠…1.上訴人主張被上訴人（按即再審被告）楊淵荏
    等4人有不完全給付之情形，依舉證責任分配原則，即應由
    上訴人負舉證之責。…③由上所述，固可證明曹惠貞曾於102
    年12月間提供致鴻公司油脂補充器材料編號，李正雄、陳宣
    平之所屬單位遂因此改向致鴻公司採購使用，曹惠貞並於10
    3年1至3月間提供人車資料，使上訴人公司技服人員進廠更
    換安裝致鴻公司之油脂補充器等設備。然依該二人證言顯示
    ，李正雄、陳宣平就相關事宜均係與曹惠貞聯繫，而確與被
    上訴人楊淵荏等4人並無聯繫，是尚難僅依李正雄、陳宣平
    之證言，遽以認定被上訴人楊淵荏等4人知悉於103年1至3月
    間所安裝巡檢之設備係致鴻公司所有。4.況依：①證人曹惠
    貞（即前上訴人麥寮區業務高專）於原審證述：伊僅負責料
    品，與楊淵荏等4人工作並無交集，未指派楊淵荏等4人至台
    塑麥寮廠更換自動潤化器設備，不會使用貼用致鴻公司之產
    品，楊淵荏等4人亦無接受致鴻公司指派更換貼有致鴻公司
    標籤之產品等語；於本院審理時證述：訂單成立後，伊會將
    貨料交給台塑麥寮廠區訂購客戶，巡檢服務由林昆遠、丁信
    仁指派，工作行程前一週，林昆遠、丁信仁會向伊確認安裝
    廠區是否有貨可供安裝，技服人員到現場，台塑公司麥寮廠
    區監工會將貨料交給技服人員進行更換，貨料外觀上相同，
    且開立上訴人公司之施工單，楊淵荏等4人所認知者係上訴
    人之工作，均未詢問貨料或工作是否非上訴人公司所有，客
    戶亦不會告知做何公司工作，亦不經手貨料報表資料等語。
    …③證人黃重文（即前上訴人南區業務副課長）於原審證述：
    上訴人公司與致鴻公司都同時與台塑公司有合約，…安裝巡
    檢之工作內容，主管若含糊帶過，技服人員未注意到，即難
    判定是否知情，南區技服人員有收取致鴻公司佣金，並同意
    之後至致鴻公司任職，伊並不知悉麥寮區是否知悉更換巡檢
    係致鴻公司之產品等語。…④證人周昆皇（即前上訴人南區業
    務專員）於本院證述：伊將上訴人部分客戶轉給致鴻公司，
    並依陳家文、黃重文指示，致鴻公司交付給客戶之商品，係
    上訴人自客戶未用完取回而未列帳之自動潤滑器等，上訴人
    公司在各公司廠區現場技服人員，因工作時間已經很短，無
    法判斷施作是何公司產品，僅能由發票看出，但一般技服人
    員不經手發票等語。…⑦證人陳家文（即前上訴人業務經理）
    於本院證述：…技服人員係依照排定時間到客戶廠區，由客
    戶將商品交給技服人員作業，技服人員與客戶之間並無過多
    溝通或瞭解，無法判定客戶交付係那家公司之產品，103年3
    月份…之前並未更換標籤，在台塑六輕現場的環境非常髒污
    、糟糕，就算兩個品牌不一樣的商品放在一起超過一個月，
    從商品外觀完全看不出來，楊淵荏等4人很難會知道所檢修
    或更換之物品並非上訴人公司出售產品，且依基礎服務人員
    所接觸之工作及文件，不會知悉該商品之來源為何，回來自
    己記錄當日巡檢客戶內容，在報表上亦無法判斷是上訴人公
    司或致鴻公司之工作內容等語。…⑧由上所述…而依周昆皇之
    證言，楊淵荏等4人係現場技服人員，渠等工作時間已經很
    短，無法判斷所施作者係何公司產品；又依陳家文之證言，
    技服人員與客戶間並無過多溝通或瞭解，依所接觸之工作及
    文件，亦無從知悉該產品之來源，且103年3月份之前並未更
    換標籤，現場環境又髒污，技服人員無法判定客戶交付係何
    公司之產品；又依林昆遠、曹惠貞之證言，無從推論楊淵荏
    等4人知悉有施作致鴻公司之工作；至依黃重文之證言，…惟
    尚不能以此證明楊淵荏等4人亦知悉所施作者係致鴻公司之
    工作。是楊淵荏等4人僅於任職上訴人期間，受上訴人公司
    主管之安排，而施作部分關於致鴻公司之工作，並無更換公
    司標籤之情事，惟楊淵荏等4人對於所施作部分關於致鴻公
    司之工作，既不知情，自無故意洩漏機密、資料外流，且渠
    等均係遵從上訴人公司主管之指示所為，難認有因個人行為
    損及公司、嚴重失職或錯誤致公司蒙受重大損失或不利之情
    形甚明。5.依上，上訴人並未舉證證明楊淵荏等4人有違反
    工作規則手冊…之行為。從而…請求楊淵荏等4人分別賠償…，
    應屬無據。㈡…從而，上訴人依人事保證之法律關係，請求保
    證人楊武雄等4人（按即再審被告楊武雄、林許玉葉、楊家
    平、陳佳成）各與楊淵荏等4人負連帶賠償責任，亦屬無據
    。」等語在卷（見本院卷第30至37頁），顯見原確定判決已
    在理由中，取捨審酌前揭楊淵荏等4人之供述及證人曹惠貞
    、陳家文、周昆皇、陳宣平、黃重文等之證詞，並依調查之
    結果予以判斷說明再審原告之主張為何不可採之理由，自無
    重要證據漏未審酌之情事。
　㈢又依原確定判決兩造不爭執之事項之㈣所示，再審原告曾以本
    件相關事實，對楊淵荏等4人提起背信罪之刑事告訴，經高
    雄地檢署檢察官於105年2月26日以104年度偵字第24883號、
    105年度偵字第5403號為不起訴處分確定在案；依此再審原
    告之主張，已非無疑；況原確定判決已就前揭證人等之證言
    （詳如附件），說明其取捨之理由，即認定前揭證人之證言
    皆不足以推論楊淵荏等4人有明知而使用致鴻公司商品施作
    工程之情事，證人等證言參差不齊，齟齬不一，即依周昆皇
    、陳家文等、林昆遠、曹惠貞等多人之證言，亦皆否定可以
    即時判決區分，則究竟係屬其個人行為損及公司、嚴重失職
    或錯誤，致公司蒙受重大損失或不利之情形，再審原告未予
    釐清，僅摭拾片斷證言，徒憑主觀己見臆測，主張證人曹惠
    貞、陳家文、周昆皇、陳宣平、黃重文等證詞及楊淵荏等4
    人供證部分情節，認為原確定判決漏未審酌云云，指摘原確
    定判決所為事實認定及證據取捨職權行使之不當，尚非有據
    。
　㈣至再審原告於本件言詞辯論時始提出曹惠貞、林昆遠等於原
    確定判決之前訴訟程序終結後，在庭外附和再審原告所簽具
    之自白書、悔過切結書，供述對楊淵荏等4人不利之證言（
    稱其等私下取得上級主管數千元不等之工作獎金），已知自
    己從事再審原告公司以外之工作云云，惟為到場之再審被告
    楊淵荏、林良旗、楊維榮等否認，並表示其未獲得額外之工
    資等情，況曹惠貞、林昆遠等所製作之悔過切結書皆係藉他
    人完成例稿製作之文書，僅簽名其上即可完成，尤有陷人不
    義之虞；再審原告藉此前揭自白書、悔過切結書等為據，亦
    無從採為有利再審原告之認定；況依前揭說明，此並非原確
    定判決前訴訟程序已存在之證物，尚與再審原告主張前程序
    漏未審酌之重要證據事由未合，自不能採為有利於其之認定
    。
四、綜上所述，原確定判決並無民事訴訟法第497條之重要證據
    漏未審酌之情形，再審原告以原確定判決有民事訴訟法第49
    7條之再審事由，提起本件再審之訴，並請求廢棄改判如再
    審聲明，為無理由，應予駁回。
五、據上論結，本件再審之訴為無理由。依民事訴訟法第505條
    、第78條，判決如主文。
中　　華　　民　　國　 109　　年　　12 　　月　　24 　日
                     勞動法庭  審判長法　官  張世展

                                     法　官  黃佩韻

                                     法　官  莊俊華
上為正本係照原本作成。　　
不得上訴。
中　　華　　民　　國　　109 　年　　12　　月　　24　　日

                                     書記官  劉素玲
 
附件：證人曹惠貞等之證詞
⒈查證人曹惠貞在前程序109年1月8日準備程序期日證述：「（在
  高雄地院105年度智訴字第6號案件準備程序、審判程序中，對
  於審判長訊問對於檢察官起訴犯罪事實是否承認，妳都有提到
  對於麥寮部分起訴書及補充理由書所載客觀事實妳都承認，是
  否實在？）客觀事實我承認。」等語（見本院卷第40頁）。
⒉陳家文於高雄地院105年度智訴字第6號108年10月23日審理中，
  供述：「那時候的確是便宜行事，就直接讓弘琦公司的員工去
  做致鴻公司的工作。」等語（見本院卷第143頁）。又於前程
  序108年8月7日審理中，已證述：「（致鴻公司是否你從弘琦
  公司離職前就已經成立？）是。」、「(致鴻公司成立後，在
  你離職前有無出售弘琦公司所生產的自動潤滑器、潤滑油杯及
  電池等商品給台塑公司麥寮廠區？）有。（你所出售給台塑公
  司麥寮廠區的弘琦公司所生產的自動潤滑器、潤滑油杯及電池
  之來源為何？）這分成兩個部分，一個部分是黃重文提供的。
  」、「（致鴻公司是在何時開始投標承攬台塑公司麥寮廠區有
  關於裝設自動潤滑器、潤滑油杯或電池等商品，是在你離職前
  或離職後？）？離職前。」、「在致鴻公司成立之後，後面有
  段期間有開始招聘一些員工做額外服務的部分。（致鴻公司招
  聘員工做上述的額外服務，是在你離職前或之後？）在我離職
  前就有。」、「曹惠貞從弘琦公司離職之後，由她負責招聘。
  」、「（如果照你所述，致鴻公司單純只負責出售，對於所謂
  的更換或檢修，你們就全部不負責？）當然。」、「（在那段
  期間，台塑公司麥寮廠區有無要求你們去幫忙做更換或檢修的
  工作呢？）有。」、「當時我們會利用弘琦公司的員工在做的
  時候，順便請客戶把他們買的設備拿出來交給弘琦公司的員工
  ，進行更換。」、「我到致鴻公司服務之後，當時整個麥寮區
  是由曹惠貞負責協調。服務人員不是拿這些物品到客戶現場，
  而是依照所排定時間到客戶那裡，客戶看到服務人員來，就會
  把商品拿出給服務人員作業，所以服務人員與客戶之間沒有過
  多的溝通或瞭解，服務人員就是依公司規定、排程至客戶那邊
  作業，會依照現場條件及需求向客戶拿商品，就直接去作業。
  」、「致鴻公司賣給台塑公司的商品當中，因我們有便宜行事
  ，利用弘琦公司的人員去到該客戶作業時，順道將我們致鴻公
  司的產品給弘琦公司的人員作業。（是哪些人員？）。是我指
  示弘琦公司在現場的主管曹惠貞。」等語（見本院卷第137-14
  4頁）。
⒊證人周昆皇於前程序108年10月21日審理中，證述：「（所謂未
  列帳的料件是指弘琦公司未列帳的料件？）這段是我們主管黃
  重文指示我們處理的料件。」、「（未列帳料件為何？）自動
  潤滑器、潤滑油杯及電池。（弘琦公司未列帳的嗎？）很多是
  從弘琦公司的客戶沒有用完取回的」，「（當時既然你已經把
  原來弘琦公司的客戶轉給致鴻公司，為什麼當時的安裝、巡檢
  的人員仍然是使用弘琦公司的員工？）我們當時準備進去致鴻
  公司的人都在等陳家文指示我們每一個人什麼時候離職。…本
  件所有人的離職時間據我所知都是陳家文指示的。（你如何知
  道？）陳家文跟我說的。（當時為什麼轉給致鴻公司的客戶的
  安裝、巡檢人員仍然是弘琦公司的人員？）因為當時致鴻公司
  沒有安裝、巡檢人員。」等語（見本院卷第57-60頁）。
⒋據高雄地檢署檢察官104年度偵字第18170號104年度偵字第2488
  3號及105年度偵字第5403號之起訴書第33頁及第34頁亦清楚記
  載證人李正雄證言涉及楊淵荏、林良旗、楊維榮之部分：「該
  單位自97年起使用弘琦公司自動潤滑器、油脂補充器，曹惠貞
  於102年11月間提供致鴻公司材料編號作為申購油脂補充器之
  用，致鴻公司並於102年12月25日得標；弘琦公司人員進廠安
  裝及巡檢服務，皆係聯絡曹惠貞安排，楊淵荏、林良旗、林昆
  遠、林志福、林裕芳、楊維榮均曾前往施工」。另證人台塑麥
  寮保養三廠電儀保養課工程師陳宣平於警詢時及偵查中之陳述
  ，涉及本件被告陳威錫：該單位自97年起使用弘琦公司自動潤
  滑器、油脂補充器，曹惠貞於102年11月提供致鴻公司材料編
  號作為申購油脂補充器之用，並由致鴻公司於102年12月5日得
  標；人員進廠安裝及巡檢服務，皆係聯絡曹惠貞安排，楊維榮
  、陳威錫、林良旗皆曾前往施工」（見本院卷第101-103頁）
  。
5.再審被告楊淵荏104年8月5日警詢中，供稱：「（弘琦公司自
  動潤滑器主機與致鴻公司的自動潤滑器主機差異為何？)功能
  都一樣，除了標籤不一樣，但從主機的壓版厚度可以分辨出來
  。」等語（見電子卷證內政部警政署保二總隊刑警大隊偵三隊
  第0000000000號警卷3，下稱刑大警卷3第216頁）；又楊淵荏1
  04年8月5日第二次警詢：「（你於致鴻公司任職期間，於結束
  客戶服務後是否都要填寫潤滑服務報告、客戶售後服務資料卡
  、現場安裝位置圖、自動潤滑器點檢資料表，上述資料填寫完
  畢後，是交由何人保存?該紀錄是否會交給客戶確認？)有，填
  寫完後會交給曹惠貞保管，曹惠貞會再製作一份報告給客戶。
  」、「（致鴻公司技服人員進入台塑公司替客戶服務(安裝、
  更換主機及油杯、電池)之流程為何？）業務助理會寄技術人
  員資料及車號至台塑公司後，台塑公司會先開立人事單建檔後
  刷卡進入廠區在至客戶那拿施工單，然後我們再拿施工單至控
  制室核卡換臂章，另外一個同事跟客戶去拿貨品（主機及油杯
  、電池)在至現場更換。」等語（見刑大警卷3第219-220頁）
  ；楊維榮104年8月6日第二次警詢，供稱：「曹惠貞會把技服
  人員的資料及車號請台塑公司開立人事單及施工單，然後我們
  會拿人事單及施工單至台塑公司請安全督導人員簽名，然後再
  跟台塑公司監工人員領料才可施工」等語（見證刑大警卷3第2
  85頁）；再審被告陳威錫104年8月6日第二次警詢中，供稱：
  「（技服人員至台塑公司服務(安裝、更換主機及油杯、電池)
  之流程為何？）前一天要進去的時候，弘琦公司的陳鶯語小姐
  會幫大家跟客戶預約。每個人都會有一張識別卡跟施工單，進
  去的時候都要刷卡，刷完就可進去了，在拿施工單去參加安全
  會議，然後客戶會自内拿自動潤滑機主機，就開始巡檢、換油
  杯，換完之後，就向公司打報表。」（見刑大警卷3第363頁）
  ；再審被告林良旗104年8月6日第二次警詢時，供稱：「我完
  工後會填寫售後服務單給客戶簽名，然後我將該服務單拿回公
  司交給主管曹惠貞。」、「（致鴻公司業務會依據技服人員至
  客戶端服務後所填寫的需求報告，請客戶購買產品，再由致鴻
  公司出貨給客戶，是否正確？）對。」（見刑大警卷3第319頁
  ）。
6.證人謝文吉在前程序中證述：「（林良旗與楊維榮現在於多加
  欣業公司所負責的工作，仍是負責更換、檢修的工作嗎？）是
  。（對於林良旗、楊維榮等第一線的工作人員要進入台塑公司
  麥寮廠區，要先做何程序，麥寮廢區才會准許進入？）要先聲
  請進場的車卡及人卡，進場的人車也應先報備，包括多加欣業
  公司的人員都要事先報備。(你說進入會發什麼卡？）人與車
  的卡，人與車都有識別證。（這都是要經過台塑公司麥寮廠區
  的人員查驗之後才准進入？）是。」等語（見本院卷第126-13
  0頁）。
7.證人即致鴻公司南區主管之黃重文在原審106年10月27日言詞
  辯論期日，證述：致鴻公司成立於102年4月，當初貨品皆集中
  在高雄，自動潤滑器、潤滑油杯、電池均依陳家文指裝箱寄送
  各區，麥寮區寄送至麥寮營業所曹惠貞處，箱外會有致鴻公司
  「mega lube」logo，中後期即謝文吉加入致鴻公司102年6、7
  月間除油杯外，自動潤滑器、電池產品上面會有致鴻公司「me
  ga lube」貼紙；自「easy lube」、「mega lube」可分辨是
  不同品牌；致鴻公司南區有用到再審原告公司技術服務人員去
  從事致鴻公司工作，且南區技術服務人員皆知悉是從事再審原
  告公司或致鴻公司工作，均取得致鴻公司佣金，並同意之後要
  離職到致鴻公司服務等語（見本院卷第152-161頁）。
8.台塑石化公司港阜保養廠電儀保養課領班許樹文係負責現場施
  工之監工，於104年5月19日警詢時，陳稱：「102年12月聯絡
  弘琦公司曹惠貞到單位進行商品說明，但103年2月曹惠貞提供
  致鴻公司進場施工人員，其始知得標者是致鴻公司。」等語（
  見本院卷第100頁）。